【裁判字號】    92,台上,5894
【裁判日期】    921022
【裁判案由】    殺人未遂
【裁判全文】
最高法院刑事判決                              九十二年度台上字第五八九四號
    上  訴  人  乙○○
                甲○○(更名吳.
    右  一  人
    選任辯護人  施吉安律師
右上訴人等因殺人未遂案件，不服台灣高等法院高雄分院中華民國九十二年六月十八
日第二審更審判決︵九十二年度重上更(三)字第一六號，起訴案號：台灣高雄地方法院
檢察署八十四年度偵字第二二八二九號︶，提起上訴，本院判決如左：
    主  文
原判決撤銷，發回台灣高等法院高雄分院。
    理  由
本件原判決撤銷第一審之科刑判決，改判論處上訴人乙○○、甲○○ (更名吳豐溢，
下同)共同意圖供自己犯罪之用，而持有軍用槍彈罪刑，固非無見。
惟查：一、檢察官就牽連犯或想像競合犯之一部事實起訴者，依刑事訴訟法第二百六
十七條之規定，其效力及於全部，係指已起訴之部分及未起訴之部分，均構成犯罪者
而言，若起訴部分係無罪或應諭知不受理，即與未經起訴部分無牽連犯或想像競合犯
之裁判上一罪關係，無一部效力及於全部之餘地︵併參照本院二十五年七月二十一日
決議(二)及三十七年特覆字第三七二二號、七十年台上字第七八一號判例意旨︶。本件
檢察官起訴書於犯罪事實欄載稱乙○○因在ＫＴＶ店飲酒遭董永政夥同朋友圍毆，心
有未甘，與甲○○及綽號﹁阿發﹂、不詳姓名者等共四人，基於殺人之犯意聯絡，驅
車前往高雄市○○區○○路一八二號大眾檳榔攤報復，途中由﹁阿發﹂交予乙○○改
造手槍乙支、改造子彈四發，餘分持開山刀、水果刀，到達上開檳榔攤，見董永政在
看電視，四人分持刀、槍追殺董永政，並由乙○○持槍欲射殺董永政，林昌融出門探
究竟，不幸遭槍射殺右手肘，與董永政負傷逃離現場等情，並於「證據並所犯法條」
欄記載乙○○、甲○○所為係犯刑法第二百七十一條第二項、第一項之罪嫌，乙○○
另犯槍砲彈藥刀械管制條例第十條第三項及第十一條第三項之罪嫌云云，似未認定甲
○○對於乙○○因﹁阿發﹂交付槍彈而持有該槍彈之行為，亦有犯意聯絡或行為分擔
關係，是甲○○所涉該部分犯行，是否業經起訴或為起訴效力所及，即有詳求之必要
。原判決既認定甲○○被訴上開殺人未遂罪嫌，僅足認定有傷害之犯意，所涉傷害、
過失傷害犯行，又分別經被害人董永政、林昌融撤回告訴，因與持有槍彈論罪部分有
裁判上一罪關係，而不另諭知不受理等情；準此，甲○○被訴部分原應諭知不受理，
倘其持有槍彈部分係未經起訴，依首揭說明，即無一部起訴之效力及於全部之可言。
原審對於甲○○持有槍彈部分何以為起訴效力所及而得逕予審判，及其認定乙○○持
有槍彈之行為，甲○○與之有犯意聯絡及行為分擔關係之依據及理由，俱未詳加說明
審認，自難謂無判決理由不備及未受請求之事項予以判決之違法。二、乙○○、甲○
○於案發後，攜帶該把改造手槍及子彈二顆，向警方投案，該槍彈送交內政部警政署
刑事警察局鑑定結果，其八十四年八月二十六日刑鑑字第七六七一○號鑑定通知書載
稱﹁改造手槍壹支，係仿半自動手槍製造之玩具槍，槍管材質為塑膠，以打擊底火為
動力，機械性能良好，至於是否具殺傷力，請卓參隨附之槍枝殺傷力鑑驗說明。改造
子彈貳顆，均經拆解檢視，具金屬彈頭、底火及微量火藥，尚不具足量之動能，認不
具殺傷力﹂，而依其所附﹁槍枝殺傷力鑑驗說明﹂，認為發射動能達二○焦耳／平方
公尺以上，足以穿入人體皮肉層即具有殺傷力各等情︵見本案台灣高雄地方法院檢察
署第一六一六五號偵查卷第四十七、四十八頁︶。原判決併以乙○○所持有之槍彈，
實際上已射擊二發，並誤傷林昌融，該手槍之發射動能，既已使子彈穿入人體皮肉層
，足徵上開手槍及已發射之二顆子彈，確實具有殺傷力。然上開﹁槍枝殺傷力鑑驗說
明﹂復載稱：槍枝材質部分如為塑膠，則於發射子彈時，因子彈之爆炸高壓，可能造
成爆裂，其爆裂所造成之碎片，極易傷及持槍者，乃不作個案測試，僅提供上開實驗
數據或結果，供司法機關偵審之參考云云，乙○○乃質疑扣案改造槍枝係具殺傷力，
曾於原審一再請求將自林昌融身體取出之彈頭，送請鑑定是否為扣案槍枝所發射︵見
原審更(二)卷第六十九至七十一頁，更(三)卷第六十三、六十四、七十、八十六頁︶。原
審對於扣案槍枝，是否即為案發時乙○○持以發射子彈並傷及林昌融之槍枝，並未進
一步查明，遽憑為認定該槍枝具殺傷力之依據，自嫌速斷。上訴意旨執上述諸端，指
摘原判決不當，非無理由，應認原判決仍有撤銷發回更審之原因。原判決關於不另諭
知上訴人等無罪、不受理部分，既經認與前開論罪部分有想像競合犯、牽連犯之裁判
上一罪關係，依審判不可分原則，應一併撤銷發回，附予說明。
據上論結，應依刑事訴訟法第三百九十七條、第四百零一條，判決如主文。
中      華      民      國    九十二    年      十      月    二十二    日
                              最高法院刑事第十一庭
                                  審判長法官  呂  潮  澤
                                        法官  白  文  漳
                                        法官  陳  世  雄
                                        法官  孫  增  同
                                        法官  林  開  任
      右正本證明與原本無異
                                              書  記  官
中      華      民      國    九十二    年      十      月    二十八    日


司法院資訊處製作；財團法人民間司法改革基金會備份。
